臺灣高雄地方法院刑事判決　　　　　　　　96年度訴字第90號
公　訴　人　臺灣高雄地方法院檢察署檢察官
被　　　告　甲○○
　　　　　　　　　　另案在臺灣高雄第二監獄執行中
上列被告因毒品危害防制條例案件，經檢察官提起公訴（95年度
毒偵字第9431號），本院判決如下：
    主  文
本件免訴。
    理  由
一、公訴意旨略以：被告甲○○基於施用第一級毒品之犯意，於
    民國95年8 月9 日下午6 時50分許回溯24小時內之某時點，
    在不詳地點，施用第一級毒品海洛因1 次，嗣於95年8 月9
    日下午1 時10分許，為警在高雄縣茄萣鄉○○路○段路旁查
    獲，並扣得第一級毒品海洛因1 包（毛重0.4 公克），因認
    被告涉犯毒品危害防制條例第10條第1 項之施用第一級毒品
    罪嫌。
二、按案件曾經判決確定者，應諭知免訴之判決，並得不經言詞
    辯論為之，刑事訴訟法第302 條第1 款、第307 條分別定有
    明文。此項訴訟法上所稱之一事不再理原則，關於實質上一
    罪或裁判上一罪，均有其適用，而集合犯係實質上一罪，若
    集合犯之一部分犯罪事實曾經判決確定，其效力當然及於全
    部，倘檢察官復就集合犯其他部分之犯罪事實，重行起訴，
    自應諭知免訴之判決（最高法院著有60年臺非字第77號判例
    及91年度台上字第3386號判決可資參照）。又裁判如經宣示
    者，於宣示時對外發生效力，而經宣示之判決，於最後審理
    事實法院宣示判決後始行發生之事實，既非該法院所得審判
    ，即為該案之判決效力所不及，其既判力對於時間效力之範
    圍，自應以最後審理事實法院之宣示判決日為判斷之標準。
    次按，刑事法若干犯罪行為態樣，本質上即具有反覆、延續
    實行之特質，則行為人若基於單一犯意，在密切接近之一定
    時、地，持續實行之多次該等犯罪行為，而依社會通念，於
    客觀上認為符合一個反覆、延續性之行為概念者，於刑法評
    價上，即應僅成立一罪，學理上所稱「集合犯」即屬之。另
    判斷何種構成要件行為，可認符合上述概念，首先固應藉助
    文義解釋，惟當法條文義有所不明時，則須探究該犯罪處罰
    規範之目的為解釋，並參酌一般犯罪典型之實施型態予以綜
    合判斷。又並非所有構成要件之行為具有反覆實施之特質，
    即當然成立集合犯，而得評價為一罪，仍須行為人係基於單
    一犯意，在密切接近之一定時、地，持續實行之多次犯罪行
    為，而依社會客觀通念，認為符合一個反覆、延續性之行為
    概念，始得評價為一罪。因此，行為人之數次犯罪行為，在
    主觀上如係分別起意，或客觀上非係利用同一機會為之，在
    評價上即應成立數罪。由於毒品本具成癮性（毒品危害防制
    條例第2 條第1 項參照），施用者一經上癮，即難戒斷，在
    其主觀依賴毒品之心理下，須持續、密接施用毒品以解癮，
    再犯率高，否則難以承受毒癮發作之痛苦，是施用毒品行為
    ，本質上具有反覆實施之行為特性，得成立集合犯甚明。
三、經查，被告於95年3 月間某日至同年月31日上午11時許，在
    其位於屏東縣屏東市○○路96巷20號住處，以將第一級海洛
    因摻水稀釋放入注射針筒內施打之方式，施用第一級毒品海
    洛因多次，嗣於95年4 月2 日夜間10時10分許，為警在屏東
    縣屏東市○○路上，因形跡可疑為警攔檢查獲，因而犯毒品
    危害防制條例第10條第1 項之施用第一級毒品罪，嗣經臺灣
    高等法院高雄分院於95年11月28日，以95年度上訴字第1787
    號判決，判處有期徒刑1 年6 月，並於95年12月25日確定等
    情，有該案判決書及臺灣高等法院被告前案紀錄表在卷可按
    。則檢察官起訴所認定之被告涉犯本案犯罪事實，與被告前
    開判決確定之犯罪事實，均為毒品危害防制條例第10條第1
    項之施用第一級毒品罪，而本案之犯罪時間，又係在前開判
    決已判決確定之犯罪事實後不到5 個月，再參以被告於本院
    審理中自承：伊於95年1 月間假釋出監後，隨即於95年3 月
    間又開始施用海洛因，直至95年8 月10日遭羈押為止，施用
    頻率約每日施用1 次等語（見本院卷第22、23頁），核與其
    前於偵訊中所述情節大致相符（見偵1 卷第46頁），則其此
    段期間施用毒品之間隔甚短，顯係於密切接近之時間內多次
    施用毒品，主觀上當係基於單一犯意，而為該等多次施用第
    一級毒品海洛因犯行，揆諸上開說明，其於95年3 月間某日
    起至同年8 月10日遭羈押前，多次施用第一級毒品海洛因犯
    行，應依集合犯論以一罪。從而，本案起訴之犯罪事實之犯
    罪時間，既於臺灣高等法院高雄分院95年度上訴字第1787號
    判決宣示之前，自為該確定判決之效力所及。依據前揭說明
    ，爰不經言詞辯論，逕為諭知免訴之判決。
四、至檢察官就本件扣案之第一級毒品海洛因1 包，請求宣告沒
    收銷燬部分。查檢察官前開請求係附隨於起訴書，且係基於
    毒品危害防制條例第18條第1 項前段規定，而為宣告沒收銷
    燬之請求，並未說明係基於何種規定為單獨聲請宣告沒收銷
    燬之意旨，有起訴書在卷可按，是認檢察官前揭聲請，係以
    本件被告犯行經法院認定有罪時，促請法院併為宣告沒收銷
    燬之發動，尚難認有單獨聲請宣告沒收銷燬之請求，基於無
    主刑即無從刑之主從不可分關係，及無訴即無裁判之不告不
    理原則，本件扣案之上開物品，應另由檢察官處理，附此敘
    明。
據上論斷，應依刑事訴訟法第302 條第1 款、第307 條判決如主
文。
中　　華　　民　　國　　96　　年　　1 　　月　　25　　日
                  刑事第五庭    審判長法　官 李嘉興
                                      法  官 張金柱
                                      法  官 陳君杰
以上正本證明與原本無異。
如不服本判決，應於判決送達後10日內，向本院提出上訴狀。
中　　華　　民　　國　　96　　年　　1 　　月　　25　　日
                                      書記官 陳昱良
